【裁判字號】    95,訴,546
【裁判日期】    970429
【裁判案由】    損害賠償
【裁判全文】
臺灣嘉義地方法院民事判決               95年度訴字第546號
原      告    乙○○
法定代理人    戊○○
              甲○○
訴訟代理人    何永福律師
被      告    丙○○
兼法定代理人  丁○○
              己○○
共      同
訴訟代理人    邱創典律師
複代理人      吳紹雄律師
              莊安田律師
上列當事人間損害賠償事件，於民國97年4 月14日言詞辯論終結
，本院判決如下：
    主      文
原告之訴及假執行之聲請均駁回。
訴訟費用由原告負擔。
    事實及理由
甲、原告主張：(一)原告於民國95年1 月12日下午3 時許，與被告
    丙○○及訴外人洪子翔、林東彥、陳瑞佑等人打籃球，其間
    ，當原告低頭拿球時，被告丙○○竟以拳頭敲打原告之頭部
    ，約3 分鐘後，原告即倒地不起，經送往國立成功大學醫學
    院附設醫院（下稱成大醫院）急救，經診斷為「缺血性中風
    」。(二)依醫學文獻資料顯示，敲擊頭部會造成缺血性中風，
    是以原告所受缺血性中風之傷害，與被告丙○○敲擊原告頭
    部之行為有相當因果關係。依民法第184 條規定，被告丙○○應負損害賠償責任。又被告丙○○為限制行為能力人，被
    告丁○○、蔡淑真為被告丙○○之父母，依民法第187 條規
    定，應與被告丙○○負連帶賠償責任。(三)原告因上開傷害，
    受有如下損害，依民法第184 條、第187 條、第193 條及第
    195 條等規定，得請求被告連帶賠償。1.醫療費用：原告受
    傷後，分別接受治療及復健，支出醫療費用新臺幣（下同）
    133,737 元。2.增加生活上需要之支出：原告受傷後，為增
    加身體之復原能力，購買營養食品食用，共支出48,200元。
    3.工作能力減少之損害：原告因受前揭傷害，經判定為中度
    肢障，因此喪失50﹪之工作能力。查原告自年滿20歲時起，
    即有工作能力，至年滿60歲時退休，可以工作時間為40年，
    以調整前之基本工資每月15,840元計算，則1 年間之所得為
    190,080 元，原告所受損害為95,040元，扣除中間利息後，
    原告得請求被告一次賠償原告40年間所受之損害2,120,330
    元。4.精神慰撫金：原告正值青少年時期，竟受此傷害致成
    中度殘障，而不能行動自如，身心之痛苦難以言喻，為此請
    求賠償非財產上損害（精神慰撫金）100 萬元。(四)綜上，原
    告得請求被告連帶賠償3,302,257 元，被告拒絕賠償，爰起
    訴請求之等語，並聲明：被告應連帶給付原告3,302,257 元
    ，及自起訴狀繕本送達之翌日起至清償日止，按週年利率5
    ﹪計算之利息；願供擔保，請准宣告假執行。
乙、被告則以：本件被告丙○○縱有對原告做刷芭樂的動作，但
    與原告所罹缺血性中風無關，被告丙○○自不負賠償責任。
    而本件係發生於學校之體育課時間，則被告丙○○進入學校
    後，其言行即非父母即被告丁○○、蔡淑真所能監督，且當
    時亦有學校之體育課老師在場，難謂被告丁○○、蔡淑真疏
    於監督，是原告請求被告丁○○、蔡淑真連帶負賠償責任，
    亦無理由等語作為抗辯，並聲明：原告之訴及假執行之聲請
    均駁回；如受不利之判決；願供擔保，請准宣告免為假執行
    。
丙、得心證之理由：
一、原告主張甲、(一)所示之事實，業據提出北興國中2 年18班乙○○送醫事件調查說明及成大醫院開立之診斷證明書為證，
    堪信為真實。
二、按侵權行為損害賠償之債，以加害行為與受損害間有相當因
    果關係為成立要件，若無相當因果關係，則侵權行為損害賠
    償之債即不成立。本件原告主張其所罹缺血性中風與被告丙○○敲擊原告頭部之行為有相當因果關係，但為被告否認。
    經查：成大醫院於95年11月14日以成附醫兒字第0950014030
    號函覆本院略以：綜合住院檢查結果初步推論本病例（即原
    告所罹缺血性中風病例）為無合併其他疾病之原發性缺血性
    中風，因頭部外傷所致之次發性缺血性中風並不常見，且於
    醫學文獻之報告，多為嚴重頭部外傷，合併腦水腫，導致腦
    血流減少。本病例無法判定缺血性中風與敲頭之因果關係等
    語（見本院卷第64頁至第68頁），國立臺灣大學醫學院（下
    稱台大醫院）亦於96年6 月8 日以（96）醫秘字第0129號函
    覆本院略以：一般外力造成之腦外傷，為腦震盪或顱內出血
    ，若撞擊力足以造成腦震盪，在撞擊後，病患會立即產生短
    暫之意識昏迷。本案乙○○先生，於撞擊之後3 分鐘，才發
    生半身無知覺，並未立即發生意識昏迷現象，顯然撞擊力並
    不大。嘉義基督教醫院電腦斷層發現，無顱內出血；95年1
    月16日成大醫院腦部磁振造影檢查發現，右側基底核及鄰近
    區域有腦梗塞現象，右側內頸動脈有狹窄區域。乙○○先生
    左半身無力之原因為缺血性腦中風，主要原因是血管阻塞。
    一般而言，此撞擊尚不至於造成腦血管病變而產生缺血性腦
    中風，為本案乙○○有潛在的內頸動脈狹窄，實難以評斷該
    輕微頭部撞擊所造成之傷害等語，復於97年3 月26日以（97
    ）醫秘字第0743號函覆本院略以：綜合貴院檢附之兩篇文獻
    意見是外力撞擊可能為幼兒中風之相關因素，該2 文獻與本
    件相同者是，均為外傷後續發腦中風且為罕見病例，不同者
    為乙○○為國中2 年級學生而非幼兒且乙○○有內頸動脈狹
    窄等語（見本院卷第103 頁、第168 頁）。綜上鑑定意見，
    不能認原告所罹缺血性中風係被告丙○○之前揭敲擊行為所
    致，此外，原告復未提出其他證據供本院斟酌，則原告之主
    張即非可採。
三、原告既不能證明其所受損害與被告丙○○之敲擊頭部行為間
    有相當因果關係，則其依侵權行為之法律關係請求被告丙○○負損害賠償責任，即屬無據，不能准許。又被告丙○○既
    不負賠償責任，則被告丁○○、蔡淑真亦無依民法第187 條
    規定負賠償責任之可言。從而，原告依民法第184 條、第
    187 條、193 條及第195 條規定請求被告連帶3,302,257 元
    ，及自起訴狀繕本送達之翌日起至清償日止，按週年利率5
    ﹪計算之利息為無理由，應予駁回。原告之訴既經駁回，其
    假執行之聲請即失所附麗，應併駁回之。
丁、訴訟費用負擔之依據：民事訴訟法第78條。
中    華    民    國    97    年    4     月    29    日
                  民事第一庭  法  官  林望民
以上正本係照原本作成
如對本判決上訴須於判決送達後20日內向本院提出上訴狀
中    華    民    國    97    年    4     月    29    日
                              書記官  陳慶時


司法院資訊處製作；財團法人民間司法改革基金會備份。
